【裁判字號】    91,簡,448
【裁判日期】    920508
【裁判案由】    廢棄物清理法
【裁判全文】
臺北高等行政法院判決                            九十一年度簡字第四四八號
    原      告  大才營造有限公司
    代  表  人  甲○○
    被      告  臺北市政府環境保護局
    代  表  人  沈世宏（局長）
    訴訟代理人  林道凱
                楊御助
右當事人間因廢棄物清理法事件，原告不服台北市政府中華民國九十一年三月八日府
訴字第０九一０四四九七五００號訴願決定，提起行政訴訟。本院判決如左：
    主  文
原告之訴駁回。
訴訟費用由原告負擔。
    事  實
一、事實概要：
被告所屬衛生稽查大隊稽查人員執行環保專線勤務受理市民檢舉，於民國（下同）九
十年十月二十六日十五時四十三分前往本市○○區○○路六一五巷六弄十一號旁（即
同區路六四三巷二十二號對面）工地查察，發現原告承攬之「文昌公寓集合住宅改建
工程」工地，因未採取適當防制污染措施，致泥砂、碎石等污染路面，妨礙環境衛生
，乃以九十年十月二十六日北市環稽四中字第Ｆ０九七八八二號違反廢棄物清理法案
件舉發通知書予以告發，並以九十年十一月二十三日廢字第Ｈ00000000號處
理違反廢棄物清理法案件處分書，處以原告新臺幣（下同）九千元罰鍰。上開處分書
據被告重新審查表所載係於九十年十二月十一日送達，原告不服，於九十年十二月二
十四日向被告提起訴願，遭駁回。原告猶表不服，提起本件行政訴訟。
二、兩造聲明：
  (一)原告聲明：訴願決定暨原處分均撤銷。
  (二)被告聲明：1.駁回原告之訴。
              2.訴訟費用由原告負擔。
三、兩造之爭點：原告有無違反廢棄物清理法第三十六條之規定？
  (一)原告主張之理由：
    緣被告所屬衛生稽查人員，於九十年十月二十六日開單，以原告堆砌廢棄物而處
    罰九千元罰鍰，查當時工地停工並未施作，工地主任亦係被電話通知方匆忙趕至
    現場，工地之結構已完成，現場並無廢土或砂石等物品，照片所示之廢棄物非原
    告工地所有，而係文林路六四三巷二十號三樓房屋裝修工程所有之廢棄物，房屋
    裝修亦有使用泥砂及碎石，訴願機關不究清事實及誤以為裝修工程僅會有裝璜廢
    棄物如三合板之木材類，致使原告無端受罰，被告以有人檢舉為由即須開單之作
    法，實令原告難以認同，為保權益提起本件訴訟，狀請  鈞院鑒核，准如原告訴
    之聲明而為判決，以維權益。
  (二)被告主張之理由：
    1.法令依據：
      按廢棄物清理法第二條第一項第二款第一目：「本法所稱廢棄物，分下列二種
      ．．．．二、事業廢棄物：(一)有害事業廢棄物：由事業所產生具有毒性、危險
      性，其濃度或數量足以影響人體健康或污染環境之廢棄物。」、第三十六條：
      「事業廢棄物之貯存、清除或處理方法及設施，應符合中央主管機關之規定。
      前項事業廢棄物之貯存、清除、處理方法及設施標準，由中央主管機關定之。
      」第五十二條「貯存、清除、處理或再利用一般事業廢棄物，違反．．．．第
      三十六條第一項．．．．規定．．．．，處新台幣六千元以上三萬元以下罰鍰
      。．．．．」事業廢棄物貯存清除處理方法及設施標準第二條第六款：「建築
      廢棄物：指營建或拆除建築物或其他工程所產生之廢棄物。」、第九條第一款
      ：「貯存地點、容器、設施應經常保持清潔完整，不得有廢棄物飛揚、逸散、
      滲出、污染地面或散發惡臭情事。」。
    2.調查經過及答辯意旨：
      (1)卷查被告衛生稽查大隊執勤人員執行環保專線勤務，受理市民檢舉士林區○
        ○路六一五巷六弄十一號旁工地污染環境案，經前往查察，於事實欄所述時
        、地發現確有因工程施工致泥砂、碎石污染工地圍籬外路面之情事，依工程
        告示牌查得系爭工地為原告承攬施作，遂電話通知工地主任上述違規情形後
        ，當場掣單舉發並由現場工作人員代為簽收通知書。本件依法告發處分，並
        無違誤。
      (2)次查原告既為工程承包廠商，自不得有因工程施工污染工地外環境之行為，
        對於工地外圍周遭環境理應負管理清除之責，本件依稽查人員說明，稽查當
        時，緊鄰系爭工地圍籬旁堆置木材建材，而出入口前地面則散佈砂土、碎石
        等工程廢棄物，此有採證照片附卷可稽，原告因工程施工未妥善防制致污染
        環境之違規實事洵足認定，縱主張堆置之木材為鄰居裝修工程所有屬實，與
        本件因泥砂、碎石所造成之污染顯不相同，原告所辯，核不足採。
      (3)原告既有因工程施工致污染地面情事，依法即應受罰，從而，被告依首揭法
        條規定處原告罰鍰九千元並無不合，原處分請予維持。
    理  由
一、按廢棄物清理法第二條第一項第二款規定：「本法所稱廢棄物，分下列二種．．
    二、事業廢棄物：(一)有害事業廢棄物：由事業所產生具有毒性、危險性，其濃度
    或數量足以影響人體健康或污染環境之廢棄物。(二)一般事業廢棄物：由事業所產
    生有害事業廢棄物以外之廢棄物。」第三十六條規定：「事業廢棄物之貯存、清
    除或處理方法及設施，應符合中央主管機關之規定。前項事業廢棄物之貯存、清
    除、處理方法及設施標準，由中央主管機關定之。」第五十二條規定：「貯存、
    清除、處理或再利用一般事業廢棄物，違反．．．．第三十六條第一項．．．．
    規定．．．．者，處新臺幣六千元以上三萬元以下罰鍰。經限期改善，屆期仍未
    完成改善者，按日連續處罰。」
    同法臺北市施行細則第三十七條規定：「本法所稱之事業機構，係指工礦廠場、
    公司行號、醫療院所、及中央主管機關指定之事業。」第三十八條規定：「本法
    第二條第一項第二款第二目所稱之一般事業廢棄物如左：一、建築廢棄物。．．
    ．．」第四十四條規定：「事業機構所產生之一般廢棄物，不得任意傾倒．．．
    不得有溢散、飛揚、流出、污染空氣、水體、地面或散發惡臭等情事。」
    事業廢棄物貯存清除處理方法及設施標準第二條第六款規定：「本標準專用名詞
    定義如左．．．．六、建築廢棄物：指營建或拆除建築物或其他工程所產生之廢
    棄物。」第九條第一款規定：「一般事業廢棄物之貯存方法，應符合左列規定：
    一、貯存地點、容器、設施應經常保持清潔完整，不得有廢棄物飛揚、逸散、滲
    出、污染地面或散發惡臭情事。」第二十一條規定：「建築廢棄物之清除方法，
    由直轄市或縣（市）主管機關另定之。」
    臺北市建築廢棄物清除方法執行要點第三點規定：「營建廠商應負責清理工地四
    周環境，其產生之建築廢棄物不得飛揚、溢散、滲出、流出而污染工地範圍外地
    面、溝渠。」
    前中央主管機關行政院衛生署七十一年八月三十一日衛署環字第三九二一二號函
    釋：「建築商在工程施工中所生之廢棄物，應自行清除，如污染工地以外之地面
    、水溝等，依廢棄物清理法予以處罰。」
二、經查本案被告所屬衛生稽查大隊稽查人員於事實欄所述之時、地，發現確有因工
    程施工致泥砂、碎石污染工地圍籬外路面情事，又依工程告示牌查得系爭工地為
    原告承攬施作，經通知在工地之人員上述違規情形後，乃當場拍照採證，並掣單
    舉發、處分，此業經本件開具舉發單之承辦人亦即本件被告訴訟代理人林道凱到
    庭指述甚詳，且經證人本件原告施工處之業主乙○○到庭供稱當日原告公司鐵皮
    圍籬旁確實有一堆砂石廢棄物，人孔蓋之地面有一些泥沙，砂石伊可確認係原告
    公司所留下來等情無訛，復有採證照片六幀及被告衛生稽查大隊九十年十二月二
    十八日第一五０七０號陳情案件簽辦單影本等附卷可稽。
三、至原告主張其工地門口廢棄物係文林路六四三巷二十號三樓之鄰房裝修工程所放
    置，被告所舉發之事證並非原告承攬之工地所造成云云。惟查系爭工程既屬原告
    所承攬之工程，自應妥採必要之防制措施，就全部施工範圍及工地外圍周遭環境
    負管理清除之責。且證人乙○○亦供稱伊可確認圍籬旁之砂石係原告公司所留下
    屬實，亦如前述，再自現場採證照片以觀，系爭工地出入口前地面有泥砂、碎石
    等工程廢棄物緊臨散佈，且有砂土乾凅延續痕跡，確已污染環境衛生，而原告工
    地前之其餘道路則並無受散落砂石之情形，則依一般經驗法則推論，前述工地原
    告工地出入口散落之砂石應屬原告承攬施作之工地因車輛進出所造成，應可認定
    。原告辨稱前述砂石，泥沙並非伊公司所造成，即無足採信。至系爭工地圍籬外
    雖有木材堆置，縱如原告所述係鄰房裝修工程所放置乙節屬實，然亦與本件因泥
    砂、碎石所造成之污染顯不相同，原告所辯，復不足採憑，
四、綜上所述，被告以原告因工程施工未妥善防制致污染環境之違規事實，而處以原
    告九千元罰鍰之處分，揆諸首揭規定，並無不合，訴決定予以維持，亦屬妥適。
    原告徒執前詞，聲請撤銷，為無理由，應予駁回。
五、本件事實已臻明確，本院認得不經言詞辯論而為判決。
據上論結，本件原告之訴為無理由，爰依行政訴訟法第二百三十三條第一項、第九十
八條第三項前段，判決如主文。
中    華    民    國    九十二      年        五    月      八    日
                 臺 北 高 等 行 政 法 院   第 七 庭
                                         法  官  鄭小康
右為正本係照原本作成。
本件以訴訟事件所涉及之法律見解具有原則性者為限，始得於本判決送達後二十日內
向本院提出上訴狀並表明上訴理由，如已於本判決宣示後送達前提起上訴者，應於判
決送達後二十日內補具上訴理由（均按他造人數附繕本），且經最高行政法院許可後
方得上訴。
中    華    民    國    九十二      年        五    月      九      日
                                         書記官  黃倩鈺


司法院資訊處製作；財團法人民間司法改革基金會備份。
